臺灣嘉義地方法院刑事判決
111年度金訴字第194號
公  訴  人  臺灣嘉義地方檢察署檢察官
被      告  闕霈甄




上列被告因違反洗錢防制法等案件，經檢察官提起公訴（111年
度偵字第5146號），被告就被訴事實為有罪之陳述，經本院合議
庭裁定由受命法官改依簡式審判程序審理，判決如下：
    主  文
乙○○幫助犯洗錢防制法第十四條第一項之一般洗錢罪，處有期徒
刑參月，併科罰金新臺幣壹萬元，罰金如易服勞役，以新臺幣壹
仟元折算壹日。
    犯 罪 事 實
一、乙○○已預見金融機構帳戶係個人理財之重要工具，關係個人
    財產、信用之表徵，如提供與缺乏信賴基礎之人使用，有被
    供作詐欺取財不法用途，用以收受、提領詐欺取財不法所得
    ，而隱匿詐欺取財犯罪所得之所在、去向，並使實際進行詐
    欺取財行為之人難以追訴、查緝之可能。竟仍基於縱其提供
    金融帳戶被作為詐欺取財收受、提領不法所得之用，使不法
    所得之所在、去向遭到隱匿，亦不違背其本意之幫助詐欺取
    財、幫助洗錢之不確定故意，於民國110年11月24日前後之
    某不詳時間，在嘉義縣民雄鄉某處堤防，將其所申辦之聯邦
    銀行帳號000-000000000000號帳戶（下稱聯邦銀行帳戶）之
    存摺、提款卡、密碼等帳戶資料，交予真實姓名不詳之人(
    無證據證明為兒童或少年)，而容任他人以上開帳戶作為詐
    欺取財及洗錢所用。嗣該人或其共犯（無證據證明為3人以
    上）取得上開帳戶之提款卡及密碼後，即意圖為自己不法之
    所有，基於詐欺取財之犯意，於110年11月25日13時28分前
    之某不詳時間，透過通訊軟體LINE向甲○○佯稱：可進入「國
    科健康控股網站」投資獲利云云，並要求甲○○充值，致甲○○
    陷於錯誤，依指示於110年11月25日13時28分許，匯款新臺
    幣(下同)23萬元至乙○○上開聯邦銀行帳戶內，旋遭提領一空
    。嗣因上開網站客服人員要求甲○○須另繳交保證金始可將獲
    利領出，甲○○發覺有異，而報警循線查悉上情。
二、案經甲○○訴由新北市政府警察局樹林分局報告臺灣嘉義地方
    檢察署檢察官偵查起訴。
    理  由
一、本件被告所犯為死刑、無期徒刑、最輕本刑為3 年以上有期
    徒刑以外之罪，且非高等法院管轄第一審之案件，於本院準
    備程序進行中，被告就被訴事實為有罪之陳述，經告以簡式
    審判程序之旨，並聽取公訴人、被告之意見後，本院合議庭
    裁定由受命法官獨任進行簡式審判程序，合先敘明。
二、認定犯罪事實所憑之證據及理由： 
    上揭犯罪事實，業據被告乙○○（下稱被告）於本院準備及審
    理時坦承不諱，核與證人即告訴人甲○○於警詢時指證情節相
    符，並有聯邦銀行帳戶基本資料暨交易明細、被害人甲○○提
    出之匯款單影本、內政部警政署反詐騙諮詢專線紀錄表、高
    雄市政府警察局鳳山分局新甲派出所受理詐騙帳戶通報警示
    簡便格式表、金融機構聯防機制通報單等卷證可稽（偵卷第
    17、21至25、31至69之5頁）。堪認被告上開任意性自白，
    確與事實相符。從而，本件事證明確，被告犯行洵堪認定，
    應予依法論科。
三、論罪科刑：
(一)按刑法第30條之幫助犯，係以行為人主觀上有幫助故意，客
    觀上有幫助行為，即對於犯罪與正犯有共同認識，而以幫助
    意思，對於正犯資以助力，但未參與實行犯罪之行為者而言
　　。幫助犯之故意，除需有認識其行為足以幫助他人實現故意
    不法構成要件之「幫助故意」外，尚需具備幫助他人實現該
    特定不法構成要件之「幫助既遂故意」，惟行為人只要概略
    認識該特定犯罪之不法內涵即可，無庸過於瞭解正犯行為之
    細節或具體內容。金融帳戶乃個人理財工具，依我國現狀，
    申設金融帳戶並無任何特殊限制，且可於不同之金融機構申
    請多數帳戶使用，是依一般人之社會通念，若見他人不以自
    己名義申請帳戶，反而收購或借用別人之金融帳戶以供使用
　　，並要求提供提款卡及告知密碼，則提供金融帳戶者主觀上
    如認識該帳戶可能作為對方收受、提領特定犯罪所得使用，
    對方提領後會產生遮斷金流以逃避國家追訴、處罰之效果，
    仍基於幫助之犯意，而提供該帳戶之提款卡及密碼，以利洗
    錢實行，仍可成立一般洗錢罪之幫助犯（最高法院108 年度
    台上大字第3101號裁定意旨參照）。本件詐欺集團成員係利
    用被告提供系爭帳戶，向告訴人甲○○施以詐騙手法致陷於錯
    誤而依指示匯款，旋遭詐欺集團成員提領一空，被告所為固
    未直接實行詐欺取財、掩飾、隱匿犯罪所得之構成要件行為
    ，惟其提供前開帳戶作為工具，的確對犯罪集團成員遂行詐
    欺取財、掩飾或隱匿犯罪所得資以助力，利於詐欺取財及洗
    錢之實行。是核被告所為，係犯刑法第30條第1項前段、第3
    39條第1項之幫助詐欺取財罪、刑法第30條第1項前段、洗錢
    防制法第14條第1項之幫助洗錢罪。又被告一提供系爭帳戶
    之幫助行為致告訴人甲○○遭詐騙匯款，係以一行為同時觸犯
    上開2 罪名，為想像競合犯，依刑法第55條規定，應從一重
    論以幫助洗錢罪。
(二)另按犯前2 條之罪，在偵查或審判中自白者，減輕其刑，洗
　　錢防制法第16條第2 項定有明文。被告於本院審理時對於所
    犯同法第14條第1 項之罪自白不諱，依上開規定，應予減輕
    其刑。且被告既係對正犯資以助力而未參與犯罪構成要件行
    為之實行，為洗錢罪之幫助犯，爰依刑法第30條第2 項之規
    定，按正犯之刑減輕，並依法先加後遞減之。　
(三)爰以行為人責任為基礎，審酌被告任意提供上開金融帳戶資
    料予他人作為向被害人詐欺取財之人頭帳戶，非但造成被害
    人之財產上損失，並使犯罪者得以掩飾真實身分，匯入之犯
    罪所得一旦提領而出，即得製造金流斷點，增加查緝犯罪之
    困難，並助長社會犯罪風氣，殊屬不當；惟念被告本身尚非
    實際參與詐欺取財、洗錢之正犯，且其交付帳戶供他人使用
    ，亦查無受有利益，可非難性較小。綜合被告犯罪目的、手
    段、對社會所生危害、個人智識程度、經濟與生活狀況等一
    切情狀，量處如主文所示之刑，併就罰金刑部分諭知易服勞
    役之折算標準。
(四)末查，本案查無被告因提供系爭帳戶而受有報酬，業據自承
    在卷。又其提供予他人之金融帳戶資料固係犯罪所用之物，
    但並未扣案，無證據證明尚屬存在，復非屬違禁物，倘予追
    徵，除耗費司法執行資源外，對於被告犯罪行為之不法、罪
    責評價並無影響，且就沒收制度所欲達成之社會防衛目的亦
    無任何助益，欠缺刑法上重要性，爰依刑法第38條之2第2項
    規定，不予宣告沒收或追徵。另洗錢防制法第14條第1 項之
    一般洗錢既遂罪者，依洗錢防制法第18條第1 項固規定：「
    犯第14條之罪，其所移轉、變更、掩飾、隱匿、收受、取得
    、持有、使用之財物或財產上利益，沒收之；犯第15條之罪
    ，其所收受、持有、使用之財物或財產上利益，亦同。」此
    一規定採取義務沒收主義，只要合於前述規定，法院即應為
    相關沒收之諭知，然該洗錢行為之標的是否限於行為人所有
    者始得宣告沒收，法無明文，實務上一向認為倘法條並未規
    定「不問屬於犯罪行為人與否均沒收」時，自仍以屬於被告
    所有者為限，始應予沒收。暨參諸最高法院100年度台上字
    第5026號判決：「毒品危害防制條例第19條第1項關於沒收
    之規定，固採義務沒收主義，凡犯同條例第4條至第9條、第
    12條、第13條或第14條第1項、第2項之罪者，其供犯罪所用
    或因犯罪所得之財物，均應諭知沒收。但該法條並未規定『
    不問屬於犯罪行為人與否』，均沒收之，自仍以屬於被告所
    有者為限，始應予以沒收。」之意旨，本院認在洗錢防制法
    並未規定「不問屬於犯罪行為人與否」之情形下，自宜從有
    利於被告之認定。是本件被害人遭詐騙匯款，並非被告收執
    所有，亦非在其實際掌控中，則被告就犯罪所收受、持有之
    財物本不具所有權及事實上處分權，自無從對其加以宣告沒
    收。何況刑法所定沒收乃「刑罰」及「保安處分」以外之法
    律效果，實際上仍有懲罰之效，屬於干預財產權之處分，應
    遵守比例原則及過度禁止原則，即洗錢防制法第18條沒收規
    定，亦應有刑法第38條之2第2項規定之適用。觀諸被告未因
    此獲得任何利益或犯罪所得，倘再就匯入帳戶之款項對其諭
    知沒收，實屬過苛，爰不予宣告沒收，末此敘明。
據上論斷，應依刑事訴訟法第273條之1第1項、第299條第1項前
段，洗錢防制法第14條第1項、第16條第2項，刑法第11條前段、
第30條第1項前段、第2項、第339條第1項、第55條、第42條第3
項前段，刑法施行法第1條之1第1項，判決如主文。
本案經檢察官蔡英俊偵查起訴，檢察官徐鈺婷到庭實行公訴。
中　　華　　民　　國　　111 　年　　8 　　月　　15　　日
                      刑事第六庭  法　官　王慧娟
上列正本證明與原本無異。
如不服本判決應於收受判決後20日內向本院提出上訴書狀，並應
敘述具體理由；其未敘述上訴理由者，應於上訴期間屆滿後20日
內向本院補提理由書（均須按他造當事人之人數附繕本）「切勿
逕送上級法院」。告訴人或被害人如對於本判決不服者，應具備
理由請求檢察官上訴，其上訴期間之計算係以檢察官收受判決正
本之日期為準。
中　　華　　民　　國　　111 　年　　8 　　月　　15　　日
                                  書記官  林美足
附錄本案法條：
中華民國刑法第339條第1項
意圖為自己或第三人不法之所有，以詐術使人將本人或第三人之
物交付者，處5年以下有期徒刑、拘役或科或併科50萬元以下罰
金。
洗錢防制法第14條第1項
有第二條各款所列洗錢行為者，處7年以下有期徒刑，併科新臺
幣5百萬元以下罰金。